臺灣臺中地方法院臺中簡易庭小額民事判決
110年度中小字第3280號
原      告  華南產物保險股份有限公司

法定代理人  陳文智  
訴訟代理人  賴韋廷  
複代理人    張瑋澄  
被      告  廖偉寬  

上列當事人間請求損害賠償事件，本院於民國110年11月2日言詞
辯論終結，判決如下：
    主      文
被告應給付原告新臺幣29,453元，及自民國110年7月27日起至清
償日止，按週年利率百分之5計算之利息。
原告其餘之訴駁回。
訴訟費用新臺幣1,000元由被告負擔新臺幣400元，餘由原告負擔
。
本判決原告勝訴部分得假執行。
    事實及理由
壹、程序事項
    被告經合法通知，無正當理由未於言詞辯論期日到場，核無
    民事訴訟法第386條所列各款情形，爰依原告之聲請，由其
    一造辯論而為判決。
貳、實體事項
一、原告主張：被告於民國109年7月7日上午8時10分許，騎乘車
    牌號碼000-000號普通重型機車(下稱肇事機車) ，沿臺中市
    西區忠明路往西南即臺灣大道2段引道前路旁起步行駛時，
    疏未注意禮讓行進中之車輛先行，適與同方向沿上開引道往
    臺灣大道2段右轉之伊所承保之訴外人黃咸寧所有及由其駕
    駛之車牌號碼000-0000號自小客車（下稱系爭車輛）發生碰
    撞，致系爭車輛受損，因而支出修復費用新臺幣（下同）73
    ,582元（含零件費用49,032元、工資費用24,550元）。伊已
    依保險契約悉數賠付予黃咸寧，爰依保險法第53條第1項及
    侵權行為之法律關係提起本件訴訟等語，並聲明：被告應給
    付原告73,582元，及自起訴狀繕本送達翌日起至清償日止，
    按週年利率百分之5計算之利息。
二、被告未於言詞辯論期日到場，亦未提出書狀作任何聲明或陳
    述。
三、得心證之理由
  ㈠原告主張之上開事實，業據提出與其所述相符之行車執照、
    汽車險理賠申請書、臺中市政府警察局道路交通事故初步分
    析研判表、道路交通事故現場圖、當事人登記聯單、太古國
    際汽車股份有限公司台灣分公司估價單、統一發票、系爭車
    輛照片（見本院卷第21-37頁），並有道路交通事故調查報
    告表㈠、㈡、談話紀錄表、現場照片在卷足參（見本院卷第45
    -51頁、第63-73頁）；被告就原告主張之上開事實，已於相
    當時期受合法通知，而於言詞辯論期日不到場，亦未提出任
    何準備書狀爭執，依民事訴訟法第280條第3項準用同條第1
    項之規定，視同自認，堪信原告上開主張為真。
  ㈡按因故意或過失，不法侵害他人之權利者，負損害賠償責任
    ；汽車、機車或其他非依軌道行駛之動力車輛，在使用中加
    損害於他人者，駕駛人應賠償因此所受之損害；汽車起駛前
    應顯示方向燈，注意前後左右有無障礙或車輛行人，並應讓
    行進中之車輛行人優先通行，民法第184條第1項前段、第19
    1條之2前段、道路交通安全規則第89條第1項第7款分別定有
    明文。本件被告駕車行經上開路段時，應注意禮讓行進中之
    車輛先行，且依當時情形並無不能注意之情事，竟疏未注意
    禮讓行進中之車輛優先通行，致毀損原告所承保之系爭車輛
    ，顯見被告確有未注意其他車輛安全之過失甚明，且該過失
    行為與系爭車輛之損害間具有相當因果關係，依上開規定，
    被告自應負過失侵權行為損害賠償之責。
  ㈢次按不法毀損他人之物者，被害人得請求賠償其物因毀損所
    減少之價額，民法第196條定有明文。所謂因毀損減少之價
    額，得以修復費用為估定之標準，但以必要者為限，例如修
    理材料以新品換舊品應予折舊（最高法院77年度第9次民事
    庭會議決議意旨參照）。原告主張系爭車輛因本件事故受損
    ，支出修復費用73,582元（含零件費用49,032元、工資費用
    24,550元）云云，固據提出前開太古國際汽車股份有限公司
    台灣分公司估價單、統一發票為證（見本院卷第31-35頁）
    。惟原告請求系爭車輛之零件費用，既係以新零件更換被損
    害之舊零件，揆諸前揭說明，自應扣除零件折舊部分，始屬
    必要修復費用。而依行政院所頒「固定資產耐用年數表」及
    「固定資產折舊率表」之規定，非運輸業客車耐用年數為5
    年，依定率遞減法每年折舊千分之369，其最後1年之折舊額
    ，加歷年折舊累計額，其總和不得超過該資產成本原額10分
    之9，故已逾耐用年數之自小客車仍有相當於新品資產成本
    百分之10之殘值。查系爭車輛係於102年12月出廠，有行車
    執照在卷可憑（見本院卷第21頁），堪認系爭車輛自出廠至
    本件事故即109年7月7日發生時，實際使用期間已逾5年折舊
    年數，則該車零件部分應僅餘新品價值之百分之10，則扣除
    折舊後之零件費用為4,903元（計算式：49,032×1/10＝4,903
    ；元以下四捨五入），復加計不生折舊問題之工資24,550元
    ，共計系爭車輛之損害額為29,453元（計算式：4,903＋24,5
    50＝29,453）。
  ㈣又按被保險人因保險人應負保險責任之損失發生，而對於第
    三人有損失賠償請求權者，保險人得於給付賠償金額後，代
    位行使被保險人對於第三人之請求權，保險法第53條第1項
    前段亦有明文。而損害賠償祇應填補被害人實際損害，保險
    人代位被害人請求損害賠償時，依上開規定，如其損害額超
    過或等於保險人已給付之賠償金額，固得就其賠償之範圍，
    代位請求賠償，如其損害額小於保險人已給付之賠償金額，
    則保險人所得代位請求者，應祇以該損害額為限。本件原告
    因承保系爭車輛遭被告過失不法毀損，固依保險契約賠付予
    被保險人黃咸寧73,582元，有汽車險理賠申請書附卷可參（
    見本院卷第23頁），然被告應賠償系爭車輛之損害額為29,4
    53元，業如前述。從而，原告依保險法第53條第1項規定，
    代位請求被告賠償之範圍，亦僅得以該等損害額為限。是原
    告請求被告給付29,453元，洵屬有據，逾此範圍之請求，應
    屬無據。
  ㈤末按給付無確定期限者，債務人於債權人得請求給付時，經
    其催告而未為給付，自受催告時起，負遲延責任。其經債權
    人起訴而送達訴狀，或依督促程序送達支付命令，或為其他
    相類之行為者，與催告有同一之效力；又遲延之債務，以支
    付金錢為標的者，債權人得請求依法定利率計算之遲延利息
    。但約定利率較高者，仍從其約定利率；應付利息之債務，
    其利率未經約定，亦無法律可據者，週年利率為百分之5，
    民法第229條第2項、第233條第1項及第203條分別定有明文
    。本件原告對被告之侵權行為損害賠償債權，核屬無確定期
    限之給付，自應經原告之催告而未為給付，被告始負遲延責
    任。準此，原告請求被告給付自起訴狀繕本送達被告之翌日
    即110年7月27日起（送達證書見本院卷第81頁）至清償日止
    ，按週年利率百分之5計算之利息，洵屬可採，應予准許。
四、綜上所述，原告依保險法第53條第1項及侵權行為之法律關
    係，請求被告給付29,453元，及自110年7月27日起至清償日
    止，按週年利率百分之5計算之利息，為有理由，應予准許
    ，逾此範圍之請求，為無理由，應予駁回。
五、本判決原告勝訴部分，係適用小額訴訟程序所為被告敗訴之
    判決，依民事訴訟法第436條之20規定，應依職權宣告假執
    行；併依同法第436條之19規定，確定其訴訟費用額為1,000
    元。
六、本件事證明確，兩造其餘攻擊防禦方法及所提之證據，經本
    院審酌後，認與判決結果不生影響，爰不逐一論駁，併予敘
    明。
七、訴訟費用負擔之依據：民事訴訟法第79條。
中　　華　　民　　國　　110 　年　　11　　月　　23　　日
                  臺灣臺中地方法院臺中簡易庭
                              法　官　傅可晴
以上為正本係照原本作成。
如不服本判決，應於送達後廿日內，以判決違背法令為理由，向
本院提出上訴狀並表明上訴理由 (上訴理由應表明一、原判決所
違背之法令及其具體內容；二、依訴訟資料可認為原判決有違背
法令之具體事實) ，如於本判決宣示後送達前提起上訴者，應於
判決送達後廿日內補提上訴理由書（須附繕本）。
中　　華　　民　　國　　110 　年　　11　　月　　26　　日
                                  書記官  錢  燕